【裁判字號】    95,勞訴,17
【裁判日期】    950427
【裁判案由】    損害賠償
【裁判全文】
臺灣板橋地方法院民事判決              95年度勞訴字第17號
原        告  丙○○
              乙○○
              甲○○
共        同
訴 訟 代理人  齊彥良律師
被        告  良棋企業有限公司
兼法定代理人  丁○○
上列當事人間請求損害賠償事件，經本院於民國95年4 月13日言
詞辯論終結，判決如下：
    主  文
被告應連帶給付原告新台幣捌萬壹仟柒佰元，及自民國九十四年
十一月二十三日起至清償日止，按年息百分之五計算之利息。
原告其餘之訴駁回。
訴訟費用由被告連帶負擔百分之五，餘由原告連帶負擔。
本判決第一項於原告以新台幣貳萬捌仟元為被告供擔保後，得假
執行。但被告如於執行標的物拍定、變賣或物之交付前，以新台
幣捌萬壹仟柒佰元為原告預供擔保，或將前開金額提存後，得免
為假執行。
原告其餘假執行之聲請駁回。
    事實及理由
一、原告主張：
  (一)緣吳春清（於民國94年1 月13日死亡）係原告丙○○之先夫
    、原告乙○○、甲○○之父。吳春清生前自92年6 月12日起
    任職於被告良棋企業有限公司（下稱良棋公司）擔負廠務管
    理工作，與被告良棋公司約定薪資按工作績效核實支付，惟
    原則上每月不得少於新台幣（下同）50,000元，有吳春清之
    銀行存摺之轉帳撥付紀錄可證，並由被告依法向勞工保險局
    辦理勞工保險在案。然93年8 月間吳春清因罹患胃癌，同年
    月2 日經切除胃部手術後，向勞工保險局請領殘廢給付時，
    竟發現被告良棋公司將吳春清之投保薪資金額以多報少，僅
    以21,000元為投保薪資金額。而吳春清94年1 月13日死亡。
    因被告良棋公司所為投保薪資以多報少，致被保險人吳春清
    領得之殘廢給付、傷病給付及死亡給付金額均有短少，而受
    有損失。茲分述如下：
    1.死亡給付之差額損失：
      吳春清自事故發生前6 個月即93年3 月至8 月份薪資分別
      為：60,723元、78,778元、68,265元、53,080元、54,791
      元、31,564元，合計347,201 元，平均月薪資為57,867元
      。被告為吳春清所為投保薪資金額僅每月21,000元，則被
      告少報投保薪資金額為每月36,867元（57,867–21,000=3
      6,867）。 原告已向勞工保險局領訖死亡給付735,000 元
      （21,000元×35基數= 735,000 元），則原告所受死亡給
      付差額損失為1,290,345 元（36867 元×35基數）。
    2.殘廢給付之差額損失：
      吳春清於93年8 月2 日施行胃部切除手術，自該事故發生
      當月前6 個月即93年2 月份至同年7 月薪資，分別為：65
      ,185 元 、60,723元、78,778元、68,265元、53,080元、
      54,791元，合計380,822 元，平均每月薪資為63,470元，
      日薪為2,115 元（63,470÷30 = 2,115）。惟被告為吳春
      清辦理投保薪資每月僅21,000元，日薪則為700 元。日薪
      差額為1,415 元（2,115 －700 ＝1,415）。 吳春清業已
      向勞工保險局領取以100 日計算之殘廢給付70,000元（70
      0 元×100 天），則吳春清受有殘廢給付之差額損失為14
      1,500 元（1,415 元×100 日）。
    3.普通傷病給付之差額損失：
      吳春清前曾就普通傷病給付請求17日核計，經勞工保險局
      保局以700 元日薪之半，核計5,970 元發放領取，則吳春
      清受有普通傷病給付之差額損失為12,028元【2,115 －
      700=1,415 ，1,415 元÷2 ×17天= 12,028元】。又就同
      一事故吳春清另向勞工保險局申請普通傷病給付已領得給
      付27日核計為9,450 元，則吳春清就被告少保薪資之該部
      分差額損失應為19,103元（1415元÷2 ×27天=19,103 元
      ）。以上兩者合計31,131元。
    4.原告為吳春清之繼承人，爰依繼承法律關係及勞工保險條
      例第72條第2 項規定，向被告良棋公司請求賠償之金額合
      計為1,491,910 元（1,290,345 ＋141,500 ＋31,131＝
      1,491,910）。
  (二)吳春清因胃癌請假，依勞工請假規則第4 條第2 項規定，普
    通病傷假1 年內未超過30日部分工資折半發給，則依吳春清
    月薪57,867元核計，被告應給付28,934元工資予吳春清（57
    ,867 元 ÷2 = 28,934元），惟被告未給付。
  (三)被告良棋公司將吳春清投保薪資以多報少，被告丁○○為該
    公司負責人，並為以多報少之投保行為，則被告二人所為亦
    屬違反保護他人之法律，構成民法第184 條第1 項及第2 項
    規定之侵權行為。被告丁○○既為被告良棋公司之負責人，
    依民法第28條、公司法第23條規定，被告丁○○應與被告良
    棋公司負連帶賠償責任。又吳春清與被告良棋公司成立僱傭
    契約，雇主應為受僱人作全額投保之法定作為義務，性質上
    應屬於勞動契約中雇主保護勞工之附隨義務，被告2 人所應
    為之法定強制投保義務，竟以多報少，原告亦得依民法第22
    7 條不完全給付之債務不履行規定為主張。而請求法院擇一
    為有利於原告之判決。
  (四)吳春清薪資單給付項目中所列誤餐費、年節代金項目中之勞
    動節給付10,000元、作業用品費（包括車資補貼及工具零件
    消耗補貼）、子女教育補助費及生日禮金、年資獎金及紅利
    、材料聚餐、雜支等項目之給付，均應列入工資計算等語。
  (五)聲明請求：被告應連帶給付原告1,491,910 元及起訴狀繕本
    送達翌日（即94年11月23日）起至清償日止，按年息5%計算
    之利息；並願供擔保，請准宣告假執行。
二、被告則以：
  (一)被告並未將吳春清薪資以多報少：
    1.吳春清固任職被告良棋公司，但非擔任廠務管理工作，而
      係擔任廠內手工加工及廠外維修安裝之師傅工作，且吳春
      清與被告良棋公司間亦無何原告所稱依工作績效核實支付
      ，原則上不得少於50,000元之約定。
    2.吳春清任職被告良棋公司最後7 個月（93年1 月至7 月份
      ）之薪資及其他款項如下：
      (1)薪資部分：吳春清每日日薪700 元，每月薪資以出勤日
        數及假日數之合計總日數乘以日薪計算，另外再加計加
        班費，若有遲到者，則依比例扣薪。吳春清自93年1 月
        至7 月份領取之薪資分別為：25,141元、24,033元、29
        ,166 元 、28,233元、22,400元、23,100元、15,400元
        。
      (2)津貼款項：吳春清所領取之誤餐費、年節代金、作業用
        品費（包括工務車及電動工具之補貼）、子女教育補助
        費、生日禮金、年資獎金、紅利等項目，均非屬勞動基
        準法所謂之工資範圍。
      (3)代支出款項：材料費用、聚餐費用、雜支等項目，乃屬
        代墊款性質，由吳春清先行墊付，再向被告良棋公司請
        款，故非工資。
      (4)扣除款項：指遲到或借支之款項。
    3.上開誤餐費、年節代金、作業用品費、子女教育補助費、
      生日禮金、年資獎金、紅利等項目及代支出項目，既非工
      資，被告良棋公司依日薪700 元，以每月30天計算薪資，
      再依勞工保險投保薪資分級表以每月21,000元為吳春清投
      保勞工保險，符合勞動基準法及勞工保險條例相關規定，
      並無將吳春清薪資以多報少之情事。
  (二)退步言之，縱無上開誤餐費、年節代金、作業用品費、子女
    教育補助費、生日禮金、年資獎金、紅利等款項、代支出項
    目，依勞工保險條例施行細則第32條第1 項、勞工保險條例
    第14條第1 、3 項規定及行政院勞工委員會發布施行之勞工
    保險投保薪資分級表，勞工之月投保薪資最高不過42,000元
    ，故計算吳春清得請求之普通傷病給付、殘廢給付及死亡給
    付之基準，亦非以原告所主張之以月薪57,867元或63,470元
    為計算基礎，原告之主張，顯非有據。
  (三)病假工資部分：原告自認吳春清已依勞工保險條例規定領得
    44天普通傷病給付，其已領得其工資半數之普通傷病給付，
    被告良棋公司依法毋庸再給付吳春清30日之病假工資等語，
    資為抗辯。
  (四)答辯聲明：原告之訴駁回；如受不利判決，願供擔保請准宣
    告免為假執行。
三、兩造不爭執事項：
  (一)原告之被繼承人吳春清自92年6 月12日起任職被告良棋公司
    ，被告良棋公司為吳春清投保勞工保險之月薪資總額為21,0
    00。吳春清自93年8 月間因病住院經被告良棋公司准假，其
    後即未再返回被告良棋公司工作。
  (二)吳春清於93年8 月2 日因胃癌施行切除胃部手術，嗣於94年
    1 月13日死亡。
  (三)吳春清已領得以44天核付之勞工保險普通傷病給付合計15,4
    20元，及領得以100 天計算之勞工保險殘廢給付70,000元，
    暨原告已領得吳春清之以35基數計算之勞工保險死亡給付73
    5,000 元。
四、本件兩造爭執要點在於：(1)被告有無將吳春清之勞工保險投
    保薪資以多報少？(2)吳春清領得勞工保險之普通傷病給付後
    ，得否再向被告良棋公司請求30天之病假工資？
五、按當事人主張有利於己之事實者，就其事實有舉證之責任，
    民事訴訟法第277 條前段定有明文。原告主張吳春清任職被
    告良棋公司擔任廠務管理工作，與被告良棋公司約定薪資按
    工作績效核實支付，惟原則上每月不得少於50,000元等語，
    為被告否認。查：
  (一)原告雖提出被告不爭執真正之吳春清薪資入帳銀行存摺影本
    1 件為憑，惟上開薪資入帳記錄，僅能證明被告上開期間按
    月支付吳春清薪資等總金額，未能證明其中給付項目之明細
    ；而原告主張吳春清與被告良棋公司間約定每月薪資不得少
    於50,000元乙節，被告否認，並以上開情詞置辯。查被告抗
    辯吳春清之每月薪資計算方式係以每月出勤日數及假日數之
    合計總日數乘以700 元日薪而計算薪資，另再加計加班費、
    津貼款項、代支出款項，再扣減遲到或借支之款項等情，業
    據其提出由吳春清親自簽收、原告不爭執形式真正之93年1
    月份至同年7 月份吳春清薪資單影本7 紙在卷可稽，且該段
    期間按月所轉帳撥付入吳春清銀行帳戶內之金額，亦核與原
    告所提之銀行轉帳金額記錄相符（為原告所自認，並有吳春
    清之銀行存摺影本可憑），則被告所辯，應堪採信。原告主
    張吳春清係在被告良棋公司擔任廠務工作、並與被告良棋公
    司約定每月薪資不得少於50,000元云云，未能舉證以實其說
    ，尚非可採。
  (二)原告主張被告良棋公司給付吳春清之薪資項目中之誤餐費、
    年節代金、作業用品費（包括工務車及電動工具之補貼）、
    子女教育補助費、生日禮金、年資獎金、紅利等項目，及材
    料費用、聚餐費用、雜支等項目，均應計入工資範圍等語，
    被告則否認，並以上揭情詞為辯。按勞工保險條例第14條第
    1 項所稱月薪資總額，以勞動基準法第2 條第3 款規定之工
    資為準；其每月收入不固定者，以最近3 個月收入之平均為
    準，勞工保險條例施行細則第32條第1 項定有明文。而勞動
    基準法第2 條第3 款規定：「…三工資：謂勞工因工作而獲
    得之報酬；包括工資、薪金及按計時、計日、計月、計件以
    現金或實物等方式給付之獎金、津貼及其他任何名義之經常
    性給與均屬之。」，是本件應審究者乃上開給付項目，是否
    屬於勞動基準法第2 條第3 款所謂之工資範圍。查：
    1.關於誤餐費部分，被告自認其公司有供應午餐，但如員工
      晚上加班或者是中午在外工作誤餐，則以每餐80元計算誤
      餐費發給員工等語（見95年4 月13日言詞辯論筆錄），依
      此，該誤餐費應屬於勞工因工作而獲得之報酬，應計入工
      資。
    2.關於年節代金，乃被告良棋公司遇有春節、勞動節、端午
      節等重要節日而發給，子女教育補助費，為被告良棋公司
      對於有子女就學之員工，依子女人數給予之教育補助，性
      質均非屬勞工勞動之對價；生日禮金則為被告良棋公司對
      員工之恩惠性給與，亦非勞動之對價，且上開項目均非經
      常性給與，故均不計入工資範疇。
    3.作業用品費（包括工務車及電動工具之補貼），則為吳春
      清擔任廠外維修安裝師傅須經常外出使用車輛，但被告良
      棋公司未另購置工務車以供使用，而由吳春清以自有車輛
      代替工務車，由被告良棋公司按吳春清外出次數予以補貼
      其車維修保養及折舊費用；另吳春清係使用自備之電動工
      具，被告乃就該工具之消耗及零件等酌予補貼等情，業據
      被告提出吳春清之93年1 月至7 月薪資單為證，並有被告
      就吳春清之上開薪資單給付項目整理之轉帳明細表足憑，
      核與其所述相符，則作業用品費之性質，非屬勞動之對價
      ，亦非經常性給與，故不計入工資。
    4.年資獎金部分，被告主張係為降低員工流動率，就員工每
      任職滿1 年者，給予年資獎金以資鼓勵等語。查原告主張
      吳春清係92年6 月12日任職被告良棋公司，而依吳春清之
      上開薪資單，僅有93年6 月份被告良棋公司有給付吳春清
      年資獎金15,000元，核與其所稱係員工任滿1 年始給予年
      資獎金之情相符，自不屬於勞動之對價，該部分不計入工
      資。
    5.紅利部分，被告主張係依公司營利狀況，視員工職級及工
      作表現酌給員工紅利等語，查依吳春清之93年1 月至7 月
      薪資單及被告所整理之轉帳明細表表二（見板橋簡易庭卷
      第54頁），被告良棋公司給付吳春清紅利僅有在93年4 月
      給付16,000元，及同年7 月份給付10,000元，顯非經常性
      給與，被告所辯，應為可採。故該紅利項目不應計入工資
      。
    6.代支出項目（包括材料費用、聚餐費用、雜支等項目），
      被告抗辯係因吳春清外出為客戶安裝維修工程之需，而先
      購置工程材料及因此所支出之相關雜支，由吳春清先行墊
      支後，再向被告良棋公司請款，被告良棋公司乃以材料費
      用及雜支項目予以返還吳春清；而聚餐費用則為召集聚餐
      之人先行支付後，再向被告良棋公司請款，故有上開聚餐
      費用項目等語，則該等給付項目之性質，顯非勞動之對價
      ，故不應計入工資。
  (三)被告良棋公司給付吳春清薪資之計算方式係以出勤日數乘以
    日薪700 元，再加計加班費等項目為計算，自屬於勞工保險
    條例施行細則第32條第1 項所謂每月收入不固定之情形，則
    依該規定，應以最近3 個月之平均為準。如上所述，吳春清
    93 年5月至7 月之出勤日數各為30天、29.5天、21.5天，乘
    以日薪700 元，再加計各該月份加班費（5 月份1,400 元、
    6 月份2,450 元、7 月份350 元）（詳見卷附被告所提轉帳
    明細表），再加計應屬工資性質之誤餐費（5 月份2,100 元
    、6 月份1,700 元、7 月份1,100 元），則應為5 月份24,5
    00元、6 月份24,800元、7 月份16,500元，依此，吳春清之
    投保月薪資總額應為21,933元【（24,500＋24,800＋16,500
    ）÷3 ＝21,933，元以下四捨五入】。
六、按投保單位違背勞工保險條例規定，將投保薪資金額以多報
    少或以少報多者，自事實發生之日起，按其短報或多報之保
    險費金額，處以二倍罰鍰，並追繳其溢領給付金額。勞工因
    此所受損失，應由投保單位賠償之。勞工保險條例第72條第
    2 項著有規定。吳春清之月薪資總額應為21,933元，已如前
    述，被告良棋公司以21,000元為吳春清投保月薪資總額，為
    兩造所不爭執，自有以多報少之情形，則原告主張被告應依
    上開規定負賠償之責，洵為正當。依行政院勞工委員會87年
    8 月28日以87勞保2 字第037497號令發布、同年10月1 日施
    行之勞工保險投資薪資分級表（見本院審理卷第39頁），吳
    春清月薪資總額21 ,933 元，應屬該分級表之第9 級（月薪
    資總額21,901元至22,800元），該級之月投保薪資為22,800
    元、日投保薪資為760 元。依此計算：(1)吳春清本得領取勞
    工保險普通傷病給付應為16,720元（760 元÷2 ×44天＝16
    ,720 元）， 扣除已領得普通傷病給付15,420元，則原告得
    向被告良棋公司請求之普通傷病給付差額損失應為1,300 元
    。(2)吳春清本得領取之勞工保險殘廢給付應為76,000元（76
    0 元×100 天＝76,000元），扣除已領得之殘廢給付70,000
    元，則原告得向被告良棋公司請求之殘廢給付差額損失應為
    6,000 元。(3)原告得領取之勞工保險死亡給付本應為798,00
    0 元（22,800元×35基數＝798,000 元）（參照勞工保險條
    例第60條），扣除已領得之死亡給付735,000 元，則原告得
    請求被告良棋公司賠償死亡給付差額損失為63,000元。以上
    三者，原告得請求被告良棋公司賠償之金額合計70,300元（
    1,300 ＋6,000 ＋63,000＝70,300）。
七、按勞工普通傷病假1 年內未超過30日部分，工資折半發給，
    其領有勞工保險普通傷病給付未達工資半數者，由雇主補足
    之，勞工請假規則第4 條第2 項著有規定。本件吳春清之普
    通傷病給付係以44天核付，吳春清所請普通傷病假1 年內未
    超過30日部分，被告良棋公司並未給付半數工資予吳春清等
    事實，為兩造所不爭執，則原告基於上開規定，請求被告良
    棋公司給付30天之半數工資，計11,400元（760 元÷2 ×30
    天＝11,400元），則屬有據，逾此金額之請求，非有理由。
    至於被告雖辯稱吳春清已領得勞工保險之普通傷病給付，不
    得再向被告請求云云，然法律並無雇主（即被告良棋公司）
    得就勞工（即吳春清）所領得之勞工保險條例普通傷病給付
    得予以抵充之相端規定，被告上開辯解，於法無據，自非足
    取。
八、按因故意或過失，不法侵害他人之權利者，負損害賠償責任
    ；公司負責人對於公司業務之執行，如有違反法令致他人受
    有損害時，對他人應與公司負連帶賠償之責。民法第184條
    第1 項前段、公司法第23條第2 項分別定有明文。本件被告
    丁○○為被告良棋公司之負責人，被告良棋公司違反勞工保
    險條例第72條規定將吳春清投保薪資以22,800元短報為21,0
    00元，及未依勞工請假規則第4 條第2 項規定給付30天半數
    工資予吳春清，已如前述，則依上揭規定，原告請求被告丁
    ○○應與被告良棋公司負連帶賠償責任，乃為有據。
九、綜上所述，原告基於勞工保險條例第72條第2 項及勞工請假
    規則第4 條第2 項規定，請求被告2 人連帶給付81,700元（
    70,300＋11,400＝81,700），及自起訴狀繕本送達翌日即94
    年11月23日起至清償日止，按年息5%計算之法定遲延利息，
    為有理由，應予准許。逾此金額之請求，則非有據，應予駁
    回。
十、兩造陳明願供擔保，聲請宣告假執行或免為假執行，經核原
    告勝訴部分，合於法律規定，爰分別酌定相當之擔保金額宣
    告之；至於原告敗訴部分，其假執行之聲請失所依據，併駁
    回之。
十一、本件事證已臻明確，兩造其餘攻擊防禦方法及所提證據，
      經審酌後認於本判決結果不生影響，爰不一一論述，附此
      敘明。
十二、結論：原告之訴為一部有理由，一部無理由，依民事訴訟
      法第79條、第85條第2 項、第390 條第2 項、第392 條，
      判決如主文。
中    華    民    國    95    年    4     月    27    日
                  民事第一庭    法  官  陳翠琪
以上正本係照原本作成
如對本判決上訴，須於判決送達後20日內向本院提出上訴狀
中    華    民    國    95    年    4     月    28    日
                                書記官  林進煌


司法院資訊處製作；財團法人民間司法改革基金會備份。
